行　政　法　院　判　決　　　　　　　　　　　　　八十七年度判字第一九四八號
　　原　　　告　真口味食品企業股份有限公司
　　代　表　人　甲○○
　　訴訟代理人　陳啟舜　律師
　　被　　　告　經濟部中央標準局
右當事人間因商標註冊事件，原告不服行政院中華民國八十七年四月十六日台八十七
訴字第一六七六七號再訴願決定，提起行政訴訟。本院判決如左︰
　　主  文
原告之訴駁回。
　　事  實
緣原告於民國八十五年十一月二十九日以「０」商標，指定使用於商品及服務分類表
第三十二類之沙士、碳酸水、礦泉水、蒸餾水、運動飲料、可樂、果汁、汽水、果汁
汽水、麥仔茶商品申請註冊。被告以其商標圖樣之「０」，係表示申請註冊商標所使
用商品之說明，乃依商標法第三十七條第一項第十款規定予以核駁，發給第0000
000號商標核駁審定書。原告不服，提起訴願、再訴願，遞遭駁回，遂提起行政訴
訟。茲摘兩造訴辯意旨於次：
原告起訴意旨略謂：一、按凡文字、圖形、記號或其聯合式，係表示申請註冊商標所
使用商品之說明，或表示商品本身習慣上所通用之名稱、形狀、品質、功用者，不得
申請註冊，固為商標法第三十七條第一項第十款所明定，惟所謂「商品之說明」，係
指商標圖樣上之文字、圖形、記號或其聯合式，依社會一般通念，為商品本身之說明
，或與商品本身之說明有密切關連者，且其表示須直接而明顯，若非直接明顯而僅係
隱含譬喻或自我標榜者，不屬之（行政法院六十三年判字第二六三號判決參照）。二
、本件商標圖樣之「０」記號，其並無「攝氏（Ｃ）」或「華氏（Ｆ）」溫度單位，
因此，該「０」充其量只能被認定為角度之計算單位，以之作為商標圖樣申請註冊，
指定使用於沙士、碳酸水、礦泉水、蒸餾水、運動飲料、可樂、果汁、汽水、果汁汽
水、麥仔茶、冰淇淋等商品，依一般社會通念，要難謂為商品本身之說明，亦與商品
本身之說明無密切關連，自無前揭法條之適用。三、縱依被告之處分理由，將「０」
視為溫度概念，而認其係表彰飲品需零度冷藏，可永保新鮮之意，與指定商品本身之
說明有密切關連等云云，亦屬違誤，蓋本件商標所指定使用之沙士、碳酸水、礦泉水
、蒸餾水、運動飲料、可樂、果汁、汽水、果汁汽水、麥仔茶等商品，係屬飲料商品
，此液體商品溫度降至「０Ｃ」時，即結冰無法直接食用，反須予以解凍始可飲用，
況為冷藏時，亦與是否永保新鮮無關連，在此飲料商品無需冷藏至「０Ｃ」的前提下
，以「０」商標圖樣認屬指定商品之說明，實有待商榷，且所謂「社會一般通念」，
應指一般消費者之觀念，即便欲將「０」視為溫度概念，在商品為飲料類之前提下，
亦僅使人產生飲用後清爽冰涼之間接聯想，屬於指定商品之隱含譬喻或自我標榜，而
非關於商品性質、品質或內容等之商品說明，自無前揭法條之適用。四、綜上所述，
本件商標圖樣應無違反商標法第三十七條第一項第十款之規定，求為判決將再訴願決
定、訴願決定及原處分均予以撤銷，以資適法等語。
被告答辯意旨略謂：按商標圖樣「凡文字、圖形、記號或其聯合式係表示申請註冊商
標所使用商品之說明或表示商品本身習慣上所通用之名稱、形狀、品質、功用者」不
得申請註冊，為商標法第三十七條第一項第十款所明定。本件原告申請註冊之「０」
商標，其「０」固可解為零度之溫度或角度等意，然衡酌市售飲品多須冷藏以保新鮮
，是以之作為商標圖樣，指定使用於沙士、礦泉水、果汁．．．等商品，易使人直接
聯想其商品係零度冷藏、可保新鮮之意，顯係以直接明顯之方法表示該商品有關之說
明，自有首揭法條之適用。是被告核駁其註冊之申請，並無不合等語。
　　理　由
按凡商標圖樣之文字、圖形、記號或其聯合式，係表示申請註冊商標所使用商品之說
明或表示商品本身習慣上所通用之名稱、形狀、品質、功用者，不得申請註冊，為行
為時商標法第三十七條第一項第十款所規定。而商標圖樣之文字、圖形、記號或其聯
合式，依社會一般通念，如為商品之說明或與商品之說明有密切關連者，即有該款不
得申請註冊之適用，與習慣上是否通用無關。本件原告於八十五年十一月二十九日以
「０」商標，指定使用於商品及服務分類表第三十二類之沙士、碳酸水、礦泉水、蒸
餾水、運動飲料、可樂、果汁、汽水、果汁汽水、麥仔茶商品申請註冊商標，被告予
以核駁。原告循序起訴謂系爭商標圖樣「０」並非商品說明（詳如事實欄所載），被
告應准予註冊云云。查該商標圖樣上之「０」為單純數字之商標，固可解為零度之溫
度或角度等意，然以之作為商標圖樣，指定使用於飲料商品，於一般業界之通念，已
有其飲品係零度冷藏、可永保新鮮之意，顯係以直接明顯之方法表示該商品有關之說
明等情，業經被告答辯及一再訴願決定指明，並有相關資料附原處分卷可供參酌，洵
屬可採。原告上開主張，要無足取。原處分及一再訴願決定俱無違誤之處。原告起訴
意旨，非有理由，應予駁回。
據上論結，本件原告之訴為無理由，爰依行政訴訟法第二十六條後段，判決如主文。
中    華    民    國     八十七      年      九      月     二十五      日
                    行 政 法 院 第 四 庭
                                審 判 長 評  事      吳      仁
                                         評  事      沈  水  元
                                         評  事      林  清  祥
                                         評  事      林  家  惠
                                         評  事      吳  明  鴻
右  正  本  證  明  與  原  本  無  異
                                         法院書記官  阮  桂  芬
中    華    民    國     八十七      年      九      月     二十五      日
